【裁判字號】    98,聲,2383
【裁判日期】    981208
【裁判案由】    聲請具保停止羈押
【裁判全文】
臺灣高等法院臺中分院刑事裁定          98年度聲字第2383號
聲  請  人
即  被  告  甲○○
                    （現羈押在臺灣臺中看守所）
聲 請人 即
指定辯護人  張右人律師
上列聲請人等因被告違反毒品危害防制條例之上訴案件（本院98
年度上訴字第2210號）聲請具保停止羈押，本院裁定如下：
    主  文
聲請駁回。
    理  由
一、本件聲請人即被告聲請意旨略以：伊因本案被羈押已近一年
    ，希望能交保回去盡子女最後一點點的孝道，報父母親養育
    之恩，分擔家中一點經濟，伊因剛退伍踏進社會不久，社會
    經驗不足，才會誤觸法網，自己發覺犯下錯誤，又無相當勇
    氣去自首，現今已坦然面對一切，10月底也不與有關毒品的
    人、事、物來往和接觸，又伊有固定居所，日後也會隨傳隨
    到，判決確定後也會來執行自己犯下的過錯，伊也有提供毒
    品來源供檢察官偵查。爰請求具保停止羈押云云。
二、本件聲請人即指定辯護人聲請意旨略以：羈押係拘束刑事被
    告身體自由，並將之收押於一定處所，乃干預身體自由最大
    之強制處分，使刑事被告與家庭、社會及職業生活隔離，非
    特予其心理上造成嚴重打擊，對其名譽、信用等人格權之影
    響甚為重大，自僅能以之為保全程序之最後手段，允宜慎重
    從事，是法律規定羈押刑事被告之要件，須基於維持刑事司
    法權之有效行使之重大公益要求，並符合比例原則，方得為
    之。刑事訴訟法第101條第1項規定羈押之目的應以保全刑事
    追訴、審判或執行程序為限。故被告所犯縱為該項第3款之
    重罪，如無逃亡或滅證導致顯難進行追訴、審判或執行之危
    險，尚欠缺羈押之必要要件。亦即單以犯重罪作為羈押之要
    件，可能背離羈押作為保全程序的性質，其對刑事被告武器
    平等與充分防禦權行使上之限制，即可能違背比例原則。再
    者，無罪推定原則不僅禁止對未經判決有罪確定之刑事被告
    執行刑罰，亦禁止僅憑犯罪嫌疑就施予被告類似刑罰之措施
    ，倘以重大犯罪之嫌疑作為羈押之唯一要件，作為刑罰之預
    先執行，亦可能違背無罪推定原則。今被告對於本件起訴書
    所載客觀犯罪事實，部分並無爭執，而爭執部分，相關證人
    在偵查中業經具結作證，第一審法院復已詰問完畢，無串證
    之虞。又被告有固定居所，無證據顯示被告會逃亡。是本件
    羈押原因實不存在。為此請求具保停止羈押云云。
三、按羈押被告之目的，其本質在於確保訴訟程序得以順利進行
    ，或為確保證據之存在與真實，或為確保嗣後刑罰之執行，
    而對被告所實施剝奪其人身自由之強制處分。被告有無羈押
    之必要，法院僅須審查被告犯罪嫌疑是否重大，有無羈押原
    因，以及有無賴羈押以保全偵審或執行之必要，由法院就具
    體個案情節予以斟酌決定，如就客觀情事觀察，法院許可羈
    押之裁定或延長羈押之裁定，在目的與手段間之衡量並無明
    顯違反比例原則情形，即無違法或不當可言。另執行羈押後
    有無繼續之必要，仍許由法院斟酌訴訟進行程度及其他一切
    情事而為認定，除有同法第114條各款所列情形之一不得駁
    回者外，准許與否，該管法院有自由裁量之權，此乃法律所
    賦予法院之職權（參最高法院46年度台抗字第6號判例、56
    年度台抗字第67號裁定要旨）。
四、經查，(一)本件被告藍高智因違反毒品危害防制條例案件，前
    經本院訊問後，認為被告涉犯毒品危害防制條例第4條第1項
    販賣第一級毒品罪，嫌疑重大，且所犯為最輕本刑5年以上
    有期徒刑之罪，而有刑事訴訟法第101條第1項第3款之情形
    ，非予羈押，顯難進行審判及執行，於民國98年10月15日執
    行羈押。(二)本件被告因犯販賣第一級毒品罪，業經原審法院
    於98年9月9日以98年度訴字第1355號刑事判決判處應執行有
    期徒刑22年在案，符合犯罪嫌疑重大，且所犯為最輕本刑5
    年以上有期徒刑之罪之羈押條件，又被告本件販賣第一級毒
    品海洛因之行為經原審法院認定多達37次，情節非常重大，
    逃亡之潛在可能性甚高，實難以輕微之具保方式替代羈押，
    茲為確保刑事審判及執行程序之順利進行，並顧及社會大眾
    對法律之信賴及觀感，本院認被告仍有羈押之必要性存在。
    (三)至被告前揭聲請停止羈押之理由，與執行羈押係為確保審
    判與執行程序有效進行之考量無關。
五、綜上，本院認被告羈押之原因仍然存在，無法因具保而使之
    消滅，聲請人即被告與辯護人各以前揭理由聲請具保停止羈
    押，均難准許，均應予駁回。
中    華    民    國    98    年    12    月    8     日
            刑事第七庭    審判長法  官  林  榮  龍
                                法  官  張  惠  立
                                法  官  李  秋  娟
以上正本證明與原本無異。
如不服本裁定，應於裁定送達後五日內向本院提出抗告書狀 (須
附繕本)。
                                書記官  詹  錫  朋
中    華    民    國    98    年    12    月    9     日


司法院資訊處製作；財團法人民間司法改革基金會備份。
